【裁判字號】    88,重訴,266
【裁判日期】    900118
【裁判案由】    債務人異議之訴
【裁判全文】
臺灣屏東地方法院民事判決     八十八年度重訴字第二六六號
    原      告  己○○
                庚○○
                甲○○
                丁○○
                壬○○○
                戊○○
                丙○○
                乙○○
    右八人共同
    訴訟代理人  許銘春律師
                張文雪律師
    被      告  屏東縣里港鄉農會  設屏東縣里港鄉○○村○○路二四號
    法定代理人  辛○○        .
    訴訟代理人  林錦芬律師
右當事人間債務人異議之訴事件，本院判決如左：
    主      文
原告之訴駁回。
訴訟費用由原告連帶負擔。
    事      實
甲、原告方面：
一、聲明：求為判決鈞院八十八年度執字第一○三八○號清償借款民事執行事件之強
    制執行程序應予撤銷。
二、陳述：
（一）原告庚○○於八十三年間邀同其餘原告七人為連帶保證人向被告借款新台幣（
      下同）八百萬元，嗣於八十五年間原告庚○○未依約還款，被告乃持鈞院於八
      十五年二月一日對原告八人所核發，已於同年月二十九日確定之八十五年度促
      字第一○五六號支付命令向鈞院民事執行處聲請對原告八人之不動產為強制執
      行，原告己○○為此於八十六年十一月間與被告農會總幹事梁正安進行協商，
      雙方口頭約定原告清償所積欠利息後被告願撤回上開強制執之聲請，且系爭借
      款之利息自此每年一次結算付清，被告己○○依約於八十六年十一月二十五日
      給付被告一百五十萬元以清償所積欠利息一百三十萬七千一百七十八元後，被
      告亦隨即撤回上開強制執行之聲請。
（二）詎被告於八十七年四月間違反上開利息每年一次結算付清之約定而向原告催繳
      利息，原告仍於八十七年四月二十八日匯款八十九萬四千元與被告以清償系爭
      借款之半年利息後，被告乃同意原告就系爭借款更換單據延展其清償期至八十
      八年四月二十八日。而原告復先後於八十八年一月二十七日匯款七十七萬一千
      八百三十七元與被告，於同年八月九日匯款四十五萬元與被告。嗣被告於八十
      八年八月九日通知原告需再次更換系爭借款之借款單據時，原告八人對此已均
      表同意，然被告竟自此即無下文，並持上開支付命令復向鈞院聲請對原告之不
      動產為強制執行，經鈞院以八十八年度執字第一○三八○號受理在案。兩造業
      就系爭借款達成本金延期清償及利息年繳之協議，且原告亦依約如期繳納利息
      ，並無遲延繳息之情形，是依強制執行法第十四條第一項前段提起本件訴訟請
      求如聲明。
三、對被告抗辯所為陳述：
（一）原告先後於八十八年八月九日給付被告四十五萬元，於八十九年三月二十二日
      給付被告七十萬元，於同年九月十九日給付被告二十七萬五千八百六十元，即
      於鈞院八十八年度執字第一○三八○號清償借款民事執行事件之強制執行程序
      （下稱系爭強制執行程序）開始後，原告共計給付被告一百四十二萬五千八百
      六十元。
（二）被告曾於八十九年三月間允諾原告清償所積欠利息後即同意延展系爭借款之清
      償期至九十一年四月，原告乃於八十九年三月二十二日給付被告七十萬元以清
      償所積欠利息，並與被告農會人員溫永福接洽後在借據上簽名蓋章，詎被告復
      要求原告需增加一名連帶保證人，兩造因此再起爭執。嗣於八十九年九月十三
      日被告復允諾原告清償利息至八十九年九月三十日後，即同意延展系爭借款清
      償期至九十一年四月，且無需就系爭借款再增加一名連帶保證人，原告乃於八
      十九年九月十九日匯款二十七萬五千八百六十元與被告，詎被告以原告未給付
      強制執行費用八萬元為由而拒絕撤回系爭強制執行程序之聲請。系爭借款之本
      金八百萬元，原告迄今尚未清償。
四、證據：提出本院八十五年度促字第一○五六號支付命令影本一件、現金收入傳票
    二件、匯款回條六件為證，並聲請訊問證人梁正安及溫永福。
乙、被告方面：
一、聲明：求為判決駁回原告之訴。
二、陳述：
（一）原告庚○○於八十三年間邀同其餘原告七人及訴外人蔡貴明為連帶保證人向被
      告借款八百萬元，約定借款期限為一年，嗣後被告曾多次同意原告延展清償期
      ，末了被告同意原告延展清償期至八十八年四月二十八日，並約定利息按月計
      付。被告未曾同意系爭借款之利息每年一次結算付清。
（二）原告先後於八十八年八月九日給付被告四十五萬元，於八十九年三月二十二日
      給付被告七十萬元，於同年九月十九日給付被告二十七萬五千八百六十元，即
      於系爭強制執行程序開始後，原告共計給付被告一百四十二萬五千八百六十元
      。
（三）因原告自八十八年一月三十日起未依約繳息，被告乃於八十八年九月八日持鈞
      院於八十五年二月一日對原告八人及訴外人蔡貴明所核發，已於同年月二十九
      日確定之八十五年度促字第一○五六號支付命令向鈞院民事執行處聲請對原告
      八人之不動產為強制執行，經鈞院以八十八年度執字第一○三八○號受理在案
      。系爭借款自八十八年一月三十日起至八十九年九月十九日止利息及違約金共
      計一百四十二萬二千六百四十六元，以及被告因系爭強制執行程序所支出執行
      費計八萬零一百四十元，共計一百五十萬二千七百八十六元，兩造於八十九年
      九月間進行協商時，被告允諾原告繳清上開利息、違約金及執行費後即同意延
      展系爭借款之清償期，被告告知包括利息、違約金及執行費共計三十五萬六千
      元，然原告表示不願支付執行費而僅繳納二十七萬五千八百六十元，且原告迄
      今尚未清償系爭借款之本金八百萬元。
三、證據：提出借據、放款申請書、抵押權設定契約書、計算書、本院八十五年度促
    字第一○五六號支付命令等各一件，及擔保放款明細分類卡二件為證，並聲請訊
    問證人溫永福、藍煥昌及吳進勳。
丙、本院依職權調閱本院八十八年度執字第一○三八○民事執行卷宗。
    理      由
一、本件原告起訴主張原告庚○○於八十三年間邀同其餘原告七人為連帶保證人向被
    告借款八百萬元，嗣於八十五年間原告庚○○未依約還款，被告乃持本院於八十
    五年二月一日對原告八人所核發，已於同年月二十九日確定之八十五年度促字第
    一○五六號支付命令向本院民事執行處聲請對原告八人之不動產為強制執行，原
    告己○○為此於八十六年十一月間與被告農會總幹事梁正安進行協商，雙方口頭
    約定原告清償所積欠利息後被告願撤回上開強制執之聲請，且系爭借款之利息自
    此每年一次結算付清，被告己○○依約於八十六年十一月二十五日給付被告一百
    五十萬元以清償所積欠利息一百三十萬七千一百七十八元後，被告亦隨即撤回上
    開強制執行之聲請。詎被告於八十七年四月間違反上開利息每年一次結算付清之
    約定而向原告催繳利息，原告仍於八十七年四月二十八日匯款八十九萬四千元與
    被告以清償系爭借款之半年利息後，被告乃同意原告就系爭借款更換單據延展清
    償期至八十八年四月二十八日。而原告復先後於八十八年一月二十七日匯款七十
    七萬一千八百三十七元與被告，於同年八月九日匯款四十五萬元與被告。嗣被告
    於八十八年八月九日通知原告需再次更換系爭借款之借款單據時，原告八人對此
    已均表同意，然被告竟自此即無下文，並持上開支付命令復向本院聲請對原告之
    不動產為強制執行，經本院以八十八年度執字第一○三八○號受理在案。兩造業
    就系爭借款達成本金延期清償及利息年繳之協議，且原告亦依約如期繳納利息，
    並無遲延繳息之情形，是依強制執行法第十四條第一項前段提起本件訴訟請求如
    聲明等語。
二、被告則以原告庚○○於八十三年間邀同其餘原告七人及訴外人蔡貴明為連帶保證
    人向被告借款八百萬元，約定借款期限為一年，嗣後被告曾多次同意原告延展清
    償期，末了被告同意原告延展清償期至八十八年四月二十八日，並約定利息按月
    計付，被告未曾同意系爭借款之利息每年一次結算付清。因原告自八十八年一月
    三十日起未依約繳息，被告乃於八十八年九月八日持本院於八十五年二月一日對
    原告八人及訴外人蔡貴明所核發，已於同年月二十九日確定之八十五年度促字第
    一○五六號支付命令向本院民事執行處聲請對原告八人之不動產為強制執行，經
    本院以八十八年度執字第一○三八○號受理在案。系爭借款自八十八年一月三十
    日起至八十九年九月十九日止利息及違約金共計一百四十二萬二千六百四十六元
    ，以及被告因系爭強制執行程序所支出執行費計八萬零一百四十元，共計一百五
    十萬二千七百八十六元，兩造於八十九年九月間進行協商時，被告允諾原告繳清
    上開利息、違約金及執行費後即同意延展系爭借款之清償期，被告告知包括利息
    、違約金及執行費共計三十五萬六千元，然原告表示不願支付執行費而僅繳納二
    十七萬五千八百六十元，且原告迄今尚未清償系爭借款之本金八百萬元等語，資
    為抗辯。
三、原告主張原告庚○○於八十三年間邀同其餘原告七人為連帶保證人向被告借款八
    百萬元，而被告於八十七年四月二十八日同意延展系爭借款清償期至八十八年四
    月二十八日等情，為被告所同陳，並有被告提出之借據附卷可稽，堪信為真實。
    原告復主張被告於八十八年九月八日持本院於八十五年二月一日對原告八人及訴
    外人蔡貴明所核發、命渠等向被告農會連帶給付八百萬元及自八十三年七月三十
    一日起至清償日止之利息及違約金、已於八十五年二月二十九日確定之支付命令
    向本院聲請對原告之不動產為強制執行，經本院以八十八年度執字第一○三八○
    號受理在案而執行程序迄今尚未終結之事實，業經原告提出與所述相符支付命令
    為證，並經本院依職權調閱本院八十八年度執字第一○三八○民事執行卷宗閱明
    屬實，堪信為真實。至原告主張原告己○○於八十六年十一月間與被告農會總幹
    事梁正安進行協商，雙方口頭約定系爭借款之利息自此每年一次結算付清云云，
    已為被告所否認，且證人即被告農會總幹事梁正安於本院審理時證稱：「我在八
    十六年十一月有與原告己○○洽談展期之事，我是要原告按月繳息，我就同意他
    們展期，至於原告要我同意利息一年結算一次這件事，因超過我的職權，我沒有
    答應。」（見本院八十九年十二月二十二日言詞辯論筆錄），而被告復未提出其
    他證據方法以實其說，是原告此部分之主張，尚難信為真實。
四、原告主張被告曾於八十九年三月間允諾原告清償所積欠利息後即同意延展系爭借
    款之清償期至九十一年四月，原告乃於八十九年三月二十二日給付被告七十萬元
    以清償所積欠利息，並與被告農會人員溫永福接洽後在借據上簽名蓋章，詎被告
    復要求原告需增加一名連帶保證人云云，固提出與所述相符借據為證，惟查：
（一）原告所提借據之借款期間欄並未填載日期，且該借據上僅具原告八人之簽名蓋
      章，其總幹事、秘書、部主任、主辦人、校對印鑑等欄位未見被告農會之相關
      主管人員印章。而被告所提記載借款期限自八十七年四月二十八日起至八十八
      年四月二十八日止共計一年之借據，其連帶保證人欄具除原告庚○○之外的其
      餘原告七人以及訴外人蔡貴明之簽名蓋章。
（二）證人即被告農會放款業務主辦人員藍煥昌於本院審理時證稱：伊負責被告農會
      放款、對保、展期換單之事宜，展期換單應先由伊與借款人談妥相關條件及進
      行對保、徵信手續，伊再將相關文件交與總幹事做最後決定，系爭借款之連帶
      保證人原有八人即除原告庚○○外之其餘原告七人及訴外人蔡貴明，於八十九
      年三月與原告商談展期條件時，被告要求原連帶保證人八人需全體同意展期而
      續就系爭借款負連帶保證責任，至原告所提借據係伊先與原告進行對保手續時
      由原告在借據上簽名蓋章，然因訴外人蔡貴明不同意展期，所以伊未將本件展
      期往上報，迄今仍未完成換單手續等語（見本院九十年一月五日言詞辯論筆錄
      ）。而證人即被告農會總幹事梁正安於本院審理時證稱：「我是農會主管，所
      有放款部及信用部公文都要經過我批閱，我沒有見過原告訴訟代理人所說的後
      來原告簽的借據。」（見本院八十九年十二月二十二日言詞辯論筆錄）。
（三）綜上所述，足認原告於八十九年三月間與被告農會商談系爭借款展期事宜時，
      被告農會要求系爭借款之原八名連帶保證人即除原告庚○○外之其餘原告七人
      及訴外人蔡貴明全體同意展期而續就系爭借款負連帶保證責任，然因訴外人蔡
      貴明不同意展期，致被告農會不同意延展系爭借款之清償期，此時系爭借款之
      清償期仍為八十八年四月二十八日。
五、原告主張被告於八十九年九月十三日允諾原告清償利息至八十九年九月三十日，
    即同意延展系爭借款清償期至九十一年四月，且無需就系爭借款再增加一名連帶
    保證人，而原告先後於八十八年八月九日給付被告四十五萬元，於八十九年三月
    二十二日給付被告七十萬元，於同年九月十九日給付被告二十七萬五千八百六十
    元，共計一百四十二萬五千八百六十元，已完成被告所提展期條件云云，固提出
    與所述相符現金收入傳票及匯款回條等件為證，惟查：
（一）依被告所提八十九年十一月二十二日陳報狀所附計算書記載，系爭借款自八十
      八年一月三十日起至八十九年九月十九日止利息及違約金共計一百四十二萬二
      千六百四十八元，以及被告因系爭強制執行程序所支出執行費計八萬零一百四
      十元，共計一百五十萬二千七百八十八元乙節，為被告所不爭執，堪信為真實
      。
（二）證人即被告農會催收人員溫永福於本院審理證稱：系爭借款迄至八十九年九月
      十九日之利息及違約金，以及被告因系爭強制執行程序所支出費用，共計一百
      五十萬二千七百八十八元，而原告僅繳納一百四十四萬五千八百六十元，所以
      未完成換單手續等語。（見本院九十年一月五日言詞辯論筆錄）。
（三）證人即被告農會放款業務主辦人員藍煥昌於本院審理時證稱：被告於八十九年
      九月所提出展期條件，係要求原告清償所積欠利息違約金，以及原告因系爭強
      制執行程序所支出執行費，因原告未依約繳納上開金額，所以被告農會未同意
      延展系爭借款之清償期等語。（見本院九十年一月五日言詞辯論筆錄）。
（四）從而，原告於八十九年九月間與被告農會商談系爭借款展期事宜時，被告農會
      要求原告繳納系爭借款迄至八十九年九月十九日之利息及違約金，以及被告因
      系爭強制執行程序所支出費用，共計一百五十萬二千七百八十八元，而原告僅
      繳納一百四十四萬五千八百六十元，致被告農會未同意延展系爭借款之清償期
      ，至此系爭借款之清償期仍為八十八年四月二十八日。
六、按執行名義成立後，如有消滅或妨礙債權人請求之事由發生，債務人得於強制執
    行程序終結前，向執行法院對債權人提起異議之訴，強制執行法第十四條第一項
    前段定有明文。查被告於八十八年九月八日持本院於八十五年二月一日對原告八
    人及訴外人蔡貴明所核發、命渠等向被告農會連帶給付八百萬元及自八十三年七
    月三十一日起至清償日止之利息及違約金、已於八十五年二月二十九日確定之支
    付命令向本院聲請對原告之不動產為強制執行，而被告僅同意系爭借款之清償期
    延展至八十八年四月二十八日，且系爭借款之本金八百萬元原告迄未清償等情已
    如前述，是於本件執行名義所載八百萬元債權之清償期屆至後，被告既未同意原
    告延展清償償期，且原告迄未清償此八百萬元債權，則被告主張本件執行名義成
    立後有消滅或妨礙被告請求之事由發生，請求撤銷系爭強制執行程序云云，尚非
    可取，不應准許。
據上論結，本件原告之訴為無理由，並依民事訴訟法第八十五條第二項，判決如主文
。
中      華      民      國       九十     年     一     月     十八     日
                                    臺灣屏東地方法院民事第二庭
~B法      官  賴秀雯
右為正本係照原本作成。
如不服本判決，應於送達後廿日內，向本院提出上訴狀。
~B法院書記官  滕一珍
中      華      民      國       九十     年     一     月     十八     日


司法院資訊處製作；財團法人民間司法改革基金會備份。
